【裁判字號】    95,上更(一),69
【裁判日期】    950621
【裁判案由】    違反槍砲彈藥刀械管制條例等
【裁判全文】
臺灣高等法院臺中分院刑事判決  民國95年度上更(一)字第69號
上  訴  人
即  被  告  丙○○
選任辯護人  林萬生律師
上列上訴人因違反槍砲彈藥刀械管制條例等案件，不服臺灣南投
地方法院中華民國92年1月2日第一審判決（民國91年度訴字第60
5號，起訴案號：臺灣南投地方法院檢察署民國91年度偵字第240
號、91年度偵緝字第117 號），提起上訴，經判決後，由最高法
院發回更審，本院判決如下：
    主  文
上訴駁回。
    事  實
一、丙○○曾因違反肅清煙毒條例、麻醉藥品管理條例等案件，
    經臺灣南投地方法院分別判處有期徒刑三年二月、三月，嗣
    經本院對於肅清煙毒條例部分改判有期徒刑三年，駁回麻醉
    藥品管理條例部分之上訴，並定應執行有期徒刑三年一月確
    定，甫於民國八十七年十一月二十九日縮刑假釋期滿執行完
    畢；詎丙○○猶不知悔改，復於不詳時日，未經許可持有德
    國ＨＫ廠製克拉克制式九手槍一支（槍枝管制編號為00
    00000000號）及制式口徑九ｍｍ半自動手槍子彈三
    顆，於八十九年八月七日凌晨某時許，夥同友人丁○○、巫
    曉玲、翁乙軒、廖文雄等人，一齊前往南投縣埔里鎮○○路
    之熱帶嶼ＫＴＶ飲酒作樂；嗣於同日凌晨四時五十七分許，
    丙○○因接聽電話，先行步出熱帶嶼ＫＴＶ包廂後，即在Ｋ
    ＴＶ旁之停車場，持上開手槍朝天空射擊二發；另一方面，
    原在ＫＴＶ內之丁○○等人迅速外出查看後，即由丙○○駕
    車搭載丁○○等人逃離現場。嗣於逃離ＫＴＶ現場之途中，
    丙○○為規避上開持槍射擊之刑責，遂表示願意支付新台幣
    （下同）十萬為代價，以作為頂替其上開持槍射擊之罪行；
    詎丁○○貪圖上開十萬元之利益，竟同意由其出面頂替丙○○上開犯行，而意圖藏匿丙○○。嗣於同年月八日丙○○約
    丁○○至新車站ＫＴＶ交付承諾之支票，為警臨檢查獲；並
    由丁○○帶同警方前往埔里鎮地理中心碑旁，取出上開手槍
    乙支及子彈一顆。嗣經南投縣警察局埔里分局報告臺灣南投
    地方法院檢察署檢察官偵查後，於八十九年八月二十八日，
    將丁○○依違反槍砲彈藥刀械管制條例案件，以八十九年度
    偵字第二七五二號提起公訴，並由臺灣南投地方法院以八十
    九年度訴字第三六三號案件審理；嗣丙○○因未能履行對丁○○前揭所開出之條件，丁○○乃於法院審理中翻異前詞，
    並供述前揭頂替丙○○等情事（丁○○藏匿犯人罪，業經判
    決確定），而查悉上情。
二、案經臺灣南投地方法院檢察署檢察官自動檢舉及南投縣警察
    局集集分局報告臺灣南投地方法院檢察署檢察官偵查起訴。
    理  由
一、訊據被告丙○○，對於上揭違反槍砲彈藥刀械管制條例犯行
    矢口否認，辯稱：槍擊部分是被告丁○○個人所為，並未叫
    他頂替，證人巫曉玲、翁乙軒等人之證述並不實在云云；經
    查：
  (一)扣案之槍彈經送請鑑定，依內政部警政署刑事警察局八十九
    年八月二十一日刑鑑字第一一六九八二號鑑驗通知書所載稱
    ：送鑑克拉克制式九○手槍乙支（槍枝管制編號為000
    0000000號），認係德國ＨＫ廠製ＵＳＰ型制式口徑
    九ｍｍ半自動手槍‧‧，機械性能良好，認具殺傷力。送
    鑑制式口徑九ｍｍ子彈一顆（經試射），認係制式口徑九ｍ
    ｍ半自動手槍子彈‧‧，認具殺傷力等，有該鑑驗通知書乙
    紙在卷可憑，足認扣案之槍彈確為槍砲彈藥刀械管制條例所
    管制之槍彈無疑。
  (二)本案係被告丙○○開槍，並以十萬元之代價要原審共同被告
    丁○○出面頂罪一節，除已據丁○○於原審前案審理中及本
    案偵審中之供述外，並經證人巫曉玲於前案調查中證稱：「
    （你是否在八十九年八月七日凌晨，有無與被告等在熱帶嶼
    ＫＴＶ唱歌，並有發生射擊事件？）是的，我當時有聽到三
    、四聲槍響，我因害怕，所以抱著被告（丁○○），等槍聲
    沒有後，我看到丙○○手上拿著槍，後來丁○○去搶丙○○
    的槍，想要制止他繼續開槍，但沒有拿到槍，但有摸到槍。
    後來我們一起坐車離開，丙○○先載廖文雄去車站坐車，然
    後再載我們回家。（有無聽到丙○○要被告丁○○幫他頂罪
    ？）我們在離開熱帶嶼ＫＴＶ時，我有聽到丙○○要被告（
    丁○○）幫他承擔持槍的事。並且在車上就交給被告（丁○○）一張十萬元的票。被告（丁○○），因喝酒就一直說好
    ，但後來那張支票也跳票了，所以被告丁○○才反悔，才將
    真相說出來。（你聽到丙○○開槍時，他是為何開車？）我
    沒有看到他開槍，只是沒有槍響後，我看到他拿著槍，他是
    因為喝酒從頭到尾都不高興，他是我們要離開時在ＫＴＶ門
    口靠近垃圾桶的地方開的槍。（丙○○是開何種車？）他開
    一輛黑色的賓士轎車，離開時是由丙○○開車，我和被告丁○○坐在前座，廖文雄與翁乙軒坐在後座」等語；證人翁乙
    軒則證稱：我們在走出ＫＴＶ時，我有看到丙○○持槍，並
    聽到槍聲，至於他槍如何來的，我並不清楚，後來我們便搭
    車離開。當時我們共有五人在一起，有我、丙○○、丁○○
    、巫曉玲、廖文雄共五人」、「當時在車上丙○○有要求被
    告承擔持槍之事，並且有交給被告一張支票給被告作為代價
    」等語；證人廖文雄證稱：「那天我從桃園下來找被告丁○○玩，他帶我到ＫＴＶ唱歌，男的有被告丁○○、我、還有
    阿斌和另一不詳姓名男子共四個，另外有一個叫亞亞的女的
    ，我們在包廂唱歌到凌晨要回去時，在上車時有聽到兩聲槍
    聲，車子是阿斌開的，我不知道是誰開的槍。（在車上有無
    討論說要何人出面出來頂罪？）我喝酒了，我不知道」、「
    是阿斌開車我們一起到車站，我搭車回家的」等語，對於被
    告丙○○駕車載彼等離開熱帶嶼ＫＴＶ時，在車上以十萬元
    之代價要丁○○頂罪之供述互核大致相符。
  (三)原審共同被告丁○○雖曾於八十九年度偵字第二七五二號偵
    查中供稱：「當時我心情不好，因與女朋友吵架又喝酒，所
    以就拿出手槍朝天空開二槍以發洩之後，就徒步走回家睡覺
    ，並沒有與任何人發生衝突，當時只有我一人在現場」等語
    （見該卷第六頁反面）、於檢察官偵查時自白稱：「因和我
    的朋友巫曉玲吵架，我是在他走掉之後才開槍的」（見同卷
    第一六頁）等語，但查本件案發時，在熱帶嶼ＫＴＶ外，丁○○係與被告丙○○、證人巫曉玲、翁乙軒、廖文雄等五人
    一同搭被告丙○○所駕駛之車輛離去一節，除被告丙○○供
    明在卷外，亦經證人巫曉玲、翁乙軒、廖文雄證稱屬實；況
    且依丁○○在警訊及檢察官偵查中之自白，其若係自八十二
    年底某日起即持有該槍彈，迄八十九年八月間，已有六年餘
    之久，均未曾被警查獲，且開槍之時，又無他人在場，其於
    案發之後，理應將該槍彈藏放以繼續持有，又豈有如其於警
    訊中所述：「因我害怕警方臨檢時查獲該槍枝，所以於八十
    九年八月七日十九時許，將該九○手槍放置於草叢內」（見
    該卷第七頁）等不符常情之作為？且如丁○○已將槍彈藏放
    妥當，則其於翌日（八十九年八月八日一時）在南投縣埔里
    鎮○○○路新車站ＫＴＶ前為警逮捕後，其既非現行犯，身
    上又未持有任何犯罪之證據，自可否認犯罪，又何以違背常
    情，主動自白犯罪並帶警起獲扣案槍彈？更足認其在警訊中
    之自白欠缺真實性。
  (四)證人黃宏銘於原審八十九年度訴字第三六三號案件調查中雖
    證稱：「當初是有人報案在熱帶嶼ＫＴＶ發生槍擊案，天亮
    後，我們到現場發現壹個彈殼，我們調到現場錄影帶，及現
    場有人向我們反應，是被告丁○○開槍，所以我們就鎖定被
    告，丁○○第二天我們在新車站看到被告行蹤，所以就配合
    擴大臨檢將被告丁○○及其友人帶到派出所，並將被告丁○○及其友人等隔離，後來被告丁○○承認槍是他開的，所以
    我們就只有作被告丁○○的筆錄。後來也有帶被告丁○○出
    去取槍，不是事先藏好」等語，惟被告丁○○於警訊之自白
    與真實不符，已如前述；又原審於該案件調查中亦勘驗該監
    視錄影帶，發現並無槍擊畫面，此有該勘驗筆錄在卷足憑，
    且被告丁○○亦陳稱，該錄影帶並非案發當日之錄影帶，故
    證人黃宏銘證稱，係透過現場錄影帶及現場不知名之人反應
    而認定被告丁○○開槍一節，顯屬無據；證人巫曉玲證稱：
    「被告丁○○及丙○○是一起被送去派出所，我是坐另一輛
    警車去派出所。我到那裡後，我因害怕，我有找他們兩人，
    我有看到黃宏銘警員及陳永裕警員和其他警員帶丙○○出去
    ，他們回來後，有帶一包東西回來，有聽到陳永裕警員向其
    他警員講，說丙○○槍已交出來，我們可以下班了，因此我
    也被釋放了，後來丙○○拿被告丁○○的大哥大打電話給我
    ，找不到我，後來早上六、七點時，丙○○到我家來找我，
    告訴我說，被告丁○○已被收押，要我買早餐去給被告丁○○吃」等語，足見被告丙○○及證人巫曉玲於該日均有至警
    察局無訛，而證人黃宏銘既將丁○○與其友人隔離，無非已
    知當時在熱帶嶼ＫＴＶ並非丁○○一人，否則為何要將丁○○與其友人隔離？又丁○○於警局所為自白中既稱，與其女
    友吵架，心情不好等情，證人黃宏銘等警員竟未就證人巫曉
    玲部分製有筆錄，此除與常理不符，亦難想像；另觀之警員
    帶丁○○取槍之照片，槍枝之放置位置甚為明顯，若丁○○
    真有藏匿槍枝之行為，則理應藏放於偏遠之地區，如何會藏
    放於民眾聚集之景點，實有違常情；復佐以丁○○供稱：「
    到了派出所後，丙○○有帶警察出去，回來後有帶一把槍回
    來，丙○○與黃宏銘警員都要我承擔持槍之事，後來我只好
    答應了」、「那是黃宏銘警員帶我先去放槍，再去取出槍彈
    的」等語，若丁○○所述為真實，證人黃宏銘即有可能受刑
    事追訴之虞，其所為之證述，自有偏頗之虞，尚不足採。
  (五)被告丙○○雖另辯以，丁○○對於被告丙○○開槍時，丁○○對自己之所在及交付十萬元支票之處所，前後矛盾、證人
    巫曉玲、翁乙軒之證述前後不一、證人廖文雄為丁○○之友
    人，其所為證言有所保留，係為迴護丁○○云云；惟查，丁○○、證人巫曉玲、翁乙軒所為對當日之陳述，雖就細節部
    分有些許出入，惟就扣案之槍彈為被告丙○○所持有並擊發
    一節均無二致；又丁○○於第一次翻供時為八十九年十月十
    七日之審判筆錄，距本件事發之時已逾二個月，證人巫曉玲
    為第一次陳述時為八十九年十一月三十日，距本件事發之時
    已三個月、證人翁乙軒、廖文雄所為陳述時，因本件事發之
    時均逾三個月，此有原審八十九年度訴字第三六三號筆錄在
    卷足憑，而本件事發當日，被告丙○○、丁○○二人及證人
    巫曉玲、翁乙軒、廖文雄均有喝酒，證人廖文雄更已酒醉，
    此經被告及丁○○二人及證人巫曉玲、翁乙軒、廖文雄均陳
    述在卷，在眾人酒後且經過相當時間後，記憶自會有所減退
    ，且若丁○○與證人巫曉玲、翁乙軒、廖文雄有串供之意，
    渠等供述當會一致，而不會有所矛盾，是自不能因丁○○、
    證人巫曉玲、翁乙軒、廖文雄所述細節部分，有所差異，遽
    認渠等所述不可採；另丁○○雖未提出十萬元之支票為證，
    惟被告丙○○已供稱：確有拿一張十萬元之支票給丁○○（
    見九十一年偵緝字第一一七號卷第十二頁背面），被告丙○○空言否認並辯稱丁○○、證人巫曉玲、翁乙軒、廖文雄所
    述不實在，尚不足採。
  (六)又被告丙○○於原審聲請訊問證人楊宜明，圖以證明丁○○
    有囑託證人楊宜明傳話，要被告丙○○把案件擔起來云云，
    惟證人楊宜明到庭證稱，並無此事在卷，是本案被告丙○○
    片面指稱，槍擊部分係丁○○個人所為，顯係飾卸之詞，不
    足採信。是本案被告丙○○涉嫌違反槍砲彈藥刀械管制條例
    之犯行，洵堪認定。
  (七)證人甲○○雖於警訊證稱：「當時我在熱帶嶼ＫＴＶ前打行
    動電話，突然聽到三聲槍響，我看見一名年輕之男子理平頭
    ，拿著槍對當時的廢車廠ＰＵＢ開槍，而我就馬上往包廂內
    走」「．．．當時有兩名男子在一起，有一個是年紀比較大
    ，但開槍的是年輕的男子，因為年輕男子（丁○○）之女友
    綽號『小琳』我認識他．．．」等語（見本院前審卷第五八
    頁反面），惟查證人甲○○係應警方之請求而到埔里刑事組
    作證，此有偵訊（調查）筆錄可證，而警方若知甲○○係目
    擊證人，何以於89年8月8日查獲丁○○後，不立刻作筆錄，
    而於經過2年7月後之92年4月25 日始請求甲○○到埔里刑事
    組作筆錄，顯示甲○○之警訊筆錄係事後串證之詞，且證人
    甲○○在本院證稱：「晚上8、9點許在熱帶嶼ＫＴＶ門口目
    擊槍擊案，當時我正在店門口講行動電話，聽到一聲槍響，
    轉過身去，就看到一名男子正背對著我，持一黑色物（應該
    是槍），朝著對面，除該男子外，還有2至3名男子在旁」，
    亦與槍擊案發生時間凌晨4時57 分，地點熱帶嶼ＫＴＶ旁之
    停車場不符，在在顯示甲○○之警訊筆錄不足採信，是甲○○之上開警訊筆錄，不能作為被告有利之證據。
  (八)另被告丙○○雖於原審聲請再傳證人黃宏銘，以證明扣案槍
    彈確為丁○○所持有，及勘驗當日之錄影帶，惟證人黃宏銘
    部分已如前述，扣案之錄影帶亦已製有勘驗筆錄在卷，本件
    事證已臻明確，核無行再行訊問及勘驗之必要，併此敘明。
三、核被告丙○○所為，係犯槍砲彈藥刀械管制條例第七條第四
    項未經許可持有手槍罪、同法第十二條第四項之未經許可持
    有子彈罪，被告丙○○以一持有槍、彈行為，同時侵害數法
    益，屬一行為觸犯數罪名之想像競合犯，應依刑法第五十五
    條規定，從一重論以未經許可持有手槍罪。被告丙○○曾受
    有期徒刑之執行完畢，此有臺灣南投地方法院檢察署刑案資
    料查註紀錄表可參，其於五年內再犯本件有期徒刑以上之罪
    ，為累犯，應依刑法第四十七條規定加重其刑。原審以被告
    丙○○罪證明確，適用槍砲彈藥刀械管制條例第7條第4項、
    第12條第4項、刑法第11條（漏引）、第55條、第47 條、第
    42 條第2項、第38條第1項第1款、罰金罰鍰提高標準條例第
    2 條，審酌被告丙○○犯罪之動機、目的，所生危害非鉅，
    犯罪後尚飾詞圖卸，犯罪後態度不佳等一切情狀，量處以有
    期徒刑5年6月、併科罰金新臺幣10萬元及諭知罰金易服勞役
    之折算標準。前揭扣案具殺傷力之克拉克手槍一支，依刑法
    第三十八條第一項第一款之規定沒收之。至扣案之子彈一顆
    業因試射而失違禁物之性質，爰不予宣告沒收。經核認事用
    法並無違誤，被告上訴意旨否認犯罪，為無理由，應予駁回
    。
據上論斷，應依刑事訴訟法第368條，判決如主文。
本案經檢察官乙○○到庭執行職務。
中    華    民    國    95    年    6     月    21    日
               刑事第二庭  審判長法  官  李  璋  鵬
                                 法  官  蕭  錦  鍾
                                 法  官  胡  森  田
上列正本證明與原本無異。
如不服本判決應於收受送達後十日內向本院提出上訴書狀，其未
敘述上訴之理由者並得於提起上訴後十日內向本院補提理由書（
均須按他造當事人之人數附繕本）。
                                 書記官  林  振  甫
中    華    民    國    95    年    6     月    22    日
                                                      Ｆ


司法院資訊處製作；財團法人民間司法改革基金會備份。
